【裁判字號】    98,審重訴,1187
【裁判日期】    981020
【裁判案由】    返還價金
【裁判全文】
臺灣臺北地方法院民事裁定          98年度審重訴字第1187號
原      告  甲○○
訴訟代理人  郭登富律師
            王耀安律師
被      告  乙○○
上列當事人間返還價金事件本院裁定如下：
    主  文
本件移送臺灣士林地方法院。
    理  由
一、本件原告起訴主張：伊與被告間簽訂房屋買賣契約，向被告
    購買臺北市○○區○○段4小段203、204地號土地，應有部
    分皆163／10,000，暨其上門牌號碼為臺北市○○區○○路
    132之7號5樓之建物（下稱系爭房地），系爭房地兩造約定
    買賣價金為新臺幣（下同）1,000萬元，並於民國98年4月3
    日簽訂買賣契約。伊買下系爭房地經仲介告知，系爭房屋為
    輻射屋，伊向行政院原子委員會查詢，行政院原子能委員會
    於98年9月14日函復原告，證實系爭房屋「確認屬放射性污
    染建築物（通稱輻射屋）」，並明白揭示「旨揭建築物建築
    物如有出租或出售情事，建議台端本著誠信原則將放射性污
    染情形告知買受人或承租人，以避免引起紛爭。」。且輻射
    鋼筋於系爭門牌號碼132之5號5樓及132之7號5樓結構中，絕
    大部分係在系爭房屋結構地樑位置。伊電詢被告，被告宣稱
    不知其情而毋庸負責云云。按依民法第354條第1項前段、第
    2項、第359條、第259條第1項第2款規定及最高法院73年度
    臺上字第1173號判例意旨，在一般房屋交易中，交易標的如
    係輻射屋，因對於買受人之身體、心理健康及居家環境造成
    不良影響，使一般人產生排斥心理，致生交易上貶值，故於
    房屋交易時，屬於買受人決定承買與否及交易價值之重要考
    量事項，是無論依一般房屋交易通念或當事人特約，系爭房
    屋是否為輻射屋已成為其應具備之品質，而系爭房屋因不具
    備該品質，即為物有瑕疵，被告自應負物之瑕疵擔保責任。
    爰依民法第359條以起訴狀繕本之送達作為解除系爭買賣契
    約之意思表示，並依民法第259條規定請求被告返還買賣價
    金1,000萬元等語
二、按訴訟，由被告住所地之法院管轄。民事訴訟法第1條第1項
    前段定有明文。復按，當事人得以合意定第一審管轄法院。
    但以關於由一定法律關係而生之訴訟為限。前項合意，應以
    文書證之。又訴訟之全部或一部，法院認為無管轄權者，依
    原告聲請或依職權以裁定移送其管轄法院，民事訴訟法第24
    條、第28條第1項分別定有明文。次按，合意管轄，可分排
    他性之合意管轄（或稱專屬合意管轄）與任意性之合意管轄
    （或稱競合、併存合管轄），當事人所為之合意管轄條款，
    究為排他或任意之合意管轄，固應綜合其雙方締約時之一切
    客觀情事解釋之，惟訂定合意管轄條款之目的，本即在於排
    除其他法院原來之管轄權，是原則上，倘當事人未為特別之
    表示或其意思不明時，均應將之解為「排他的合意管轄」，
    方符立法原意；又定法院之管轄，除當事人利益狀態外，尚
    有公益上之因素考量，諸如以不動產所在地為管轄之法院，
    除可便利證據之調查，亦同時兼顧訴訟之經濟及追求裁判之
    正確性。經查，本件原告起訴時，並未記載被告之住所地，
    亦未載明本院為何對此一案件有管轄權，而被告之住所臺北
    市○○路○段315巷2號5樓之4，此有個人資本資料查詢單在
    卷可稽，故依據民事訴訟法第1條第1項規定，自應由臺灣士
    林地方法院方為有管轄權之法院。且依據兩造所簽訂之買賣
    契約書第12條約定：「如有爭議致涉訟時雙方同意以士林地
    方法院為第一審管轄法院」。故兩造係合意以臺灣士林地方
    法院為第一審管轄法院。又本件系爭房地之所在地，係位在
    臺北市○○區○○段4小段203、204地號土地，關於契約約
    定以臺灣士林地方法院為合意管轄法院，自應有訴訟經濟、
    證據調查便利性等因素之考量。揆諸上開說明，應認上開買
    賣契約書中有關於合意管轄之約定，為排他性之合意管轄。
    玆原告向本院起訴，顯係違誤。爰依職權將本件移送於該管
    轄法院。
三、裁定如主文所示。
中    華    民    國    98    年    10    月    20    日
                  民事第六庭    法  官  黃柄縉
以上正本係照原本作成
如對本裁定抗告須於裁定送達後10日內向本院提出抗告狀，並繳
納抗告費新臺幣1,000元
中    華    民    國    98    年    10    月    20    日
                                書記官  洪仕萱


司法院資訊處製作；財團法人民間司法改革基金會備份。
